【裁判字號】    98,易,58
【裁判日期】    980330
【裁判案由】    竊盜等
【裁判全文】
臺灣花蓮地方法院刑事判決                98年度易字第58號
公  訴  人  臺灣花蓮地方法院檢察署檢察官
被      告  丙○○
                    （另案於臺灣花蓮監獄執行中）
選任辯護人  林政雄律師
被      告  戊○○
            丁○○
            乙○○
上列被告因竊盜等案件，經檢察官提起公訴（98年度偵字第 267
、447、452、455號），及移送併案審理（98年度偵字第907號）
，被告於準備程序進行中就被訴事實為有罪之陳述，經告知簡式
審判程序之旨，並聽取當事人之意見後，本院裁定進行簡式審判
程序，並判決如下：
    主  文
丙○○竊盜，累犯，處有期徒刑陸月；又結夥三人以上攜帶兇器
竊盜，累犯，處有期徒刑壹年陸月，扣案之棉質手套壹雙沒收。
應執行有期徒刑壹年拾月，扣案之棉質手套壹雙沒收。被訴無故
侵入他人住宅部分公訴不受理。
戊○○結夥三人以上攜帶兇器竊盜，累犯，處有期徒刑壹年肆月
，扣案之棉質手套壹雙沒收。被訴無故侵入他人住宅部分公訴不
受理。
丁○○結夥三人以上攜帶兇器竊盜，累犯，處有期徒刑壹年肆月
，扣案之棉質手套壹雙沒收。被訴無故侵入他人住宅部分公訴不
受理。
乙○○收受贓物，處有期徒刑肆月，如易科罰金，以新臺幣壹仟
元折算壹日。
    事  實
一、
（一）丙○○曾有違反麻醉藥品管理條例、竊盜等多項前科紀錄
      ，其中曾因攜帶兇器竊盜之加重竊盜案件，經臺灣高等法
      院花蓮分院以 94年度上易字第27號判處有期徒刑1年，並
      應於刑之執行前，令入勞動場所強制工作 3年確定，嗣經
      同法院以 96年度聲減字第75號裁定減為有期徒刑6月，如
      易科罰金，以銀元 300元即新臺幣900元折算1日，於民國
      96 年7月26日縮刑期滿執行完畢。
（二）戊○○曾有殺人未遂、違反麻醉藥品管理條例、竊盜、違
      反藥事法、贓物、偽造文書、違反毒品危害防制條例等多
      項前科紀錄，其中曾因違反藥事法案件，經臺灣高等法院
      花蓮分院以87年度上更二字第6號判處有期徒刑 1年6月，
      經提起上訴，復經最高法院以89年度台上字第 774號駁回
      上訴確定，次因偽造文書案件，經本院以89年度訴字第61
      號判處有期徒刑10月確定，接續執行，復因竊盜案件，經
      本院以88年度易字第686號判處有期徒刑4月確定，接續執
      行，又因違反毒品危害防制條例案件，經本院以90年度訴
      字第233號就連續施用第二級毒品部分判處有期徒刑9月，
      就施用第一級毒品部分判處有期徒刑 9月，應執行有期徒
      刑1年5月確定，再因偽造文書案件，經本院以89年度花簡
      字第322號判處有期徒刑3月，如易科罰金，以銀元 300元
      即新臺幣900元折算1日，接續執行，於92年10月17日縮短
      刑期假釋出監，嗣經撤銷假釋，應執行殘刑1年1月15日，
      另因違反毒品危害防制條例案件，經臺灣高等法院花蓮分
      院以94年度上訴字第43號判處有期徒刑1年8月確定，又因
      竊盜案件，經本院以94年度花簡字第120號判處有期徒刑6
      月，如易科罰金，以銀元300元即新臺幣 900元折算1日確
      定，前開2案件，嗣經臺灣高等法院花蓮分院以 96年度聲
      減字第5號裁定分別減刑後，應執行有期徒刑1年，接續前
      開殘刑執行，於96年7月16日縮刑期滿執行完畢。
（三）丁○○曾有恐嚇、違反肅清煙毒條例、違反麻醉藥品管理
      條例、違反毒品危害防制條例等多項前科紀錄，其中曾因
      違反肅清煙毒條例案件，經本院以 82年度訴字第263號判
      處有期徒刑3年6月，經提起上訴，復經臺灣高等法院花蓮
      分院駁回上訴確定，又因違反麻醉藥品管理條例案件，經
      臺灣台南地方法院以 82年度易字第4055號判處有期徒刑4
      月，如易科罰金，以銀元 300元即新臺幣900元折算1日確
      定，前開2案件嗣經裁定應執行有期徒刑3年10月。另因違
      反肅清煙毒條例等案件，經本院以 83年度訴字第171號就
      違反肅清煙毒條例第9條第 1項部分判處有期徒刑3年10月
      ，就違反麻醉藥品管理條例第 13條之1第2項第4款部分判
      處有期徒刑6月，應執行有期徒刑4年確定，接續執行，於
      86年4月3日縮短刑期假釋出監，嗣經撤銷假釋，應執行殘
      刑4年9月25日，再因違反毒品危害防制條例案件，經本院
      以88年度訴字第 287號，就施用第一級毒品部分判處有期
      徒刑 10月，就施用第二級毒品部分判處有期徒刑6月，應
      執行有期徒刑1年2月確定，接續執行，於 94年7月14日縮
      短刑期假釋出監，同年 9月15日假釋期滿，所餘刑期內未
      經撤銷假釋，其未執行之刑，以已執行論。
（四）乙○○曾有竊盜、違反麻醉藥品管理條例等多項前科紀錄
      （惟均不致使本件構成累犯），其中曾因竊盜案件，經臺
      灣台南地方法院以90年度訴字第 1302號判處有期徒刑5年
      ，並應於刑之執行前，令入勞動場所強制工作 3年，經提
      起上訴，復經臺灣高等法院台南分院駁回上訴確定，有期
      徒刑部分於 97年7月16日縮短刑期假釋出監，假釋期間付
      保護管束，於98年4月28日始假釋期滿，尚在假釋期間。
二、丙○○明知河床地之土石均屬國有，未經許可不得自行採集
    ，竟於97年7、8月間某日，行經花蓮縣壽豐鄉志學村木瓜溪
    河床北端某處（座標位置： 306013、0000000），見該處有
    經濟部水利署第九河川局管領之玫瑰石 1顆（市價約新臺幣
    10萬元），未經向主管機關申請許可，即意圖為自己不法之
    所有，基於竊盜之犯意，以 8千元雇用不知情之姜志明駕駛
    曳引機至上址，將該玫瑰石搬至其所駕駛之貨車上而竊取之
    ，得手後並將之載運至張祖清住處位於花蓮縣花蓮市○○街
    216巷5號住處，以3萬元之價格販賣予不知情之張祖清。
三、緣乙○○（住花蓮縣光復鄉○○村○○街40號）為甲○○（
    住花蓮縣光復鄉○○村○○街 37巷2號）之鄰居，因而知悉
    林五子（即甲○○之父；已歿）家境富裕，並於97年11月間
    將上情及住處位置等資訊告知丙○○。丙○○於97年12月間
    即提議並邀集戊○○、丁○○及綽號「鳥仔」之莊建榮（另
    由臺灣花蓮地方法院檢察署檢察官偵辦中）共同行竊，其等
    即意圖為自己不法之所有，基於竊盜之犯意聯絡，於97年12
    月28日中午某時先在花蓮縣花蓮市○○路某處集合後，由丙○○攜帶其所有客觀上足以對人之生命、身體、健康、安全
    構成威脅，具有危險性之拔釘器、鐵鎚各 1把，駕駛其姪子
    周俊翰所有之車牌號碼 8057-GY號自用小貨車，搭載戊○○
    、丁○○及莊建榮前往花蓮縣光復鄉○○村○○街 37巷2號
    ，途經花蓮縣吉安鄉南華村時，並由戊○○下車購買棉質手
    套4雙，作為犯罪工具，以避免指紋遺留現場。嗣於同日 18
    時許抵達上址，見該住宅住戶外出，無人看守，門亦未上鎖
    ，即由戊○○、丁○○及莊建榮打開玻璃門及紗門進入上址
    甲○○之住宅（無故侵入他人住宅部分未據告訴，另為公訴
    不受理），丙○○則留在車上把風，戊○○、丁○○及莊建
    榮搜尋屋內財物後，發現保險箱 1只（內含黃金條、黃金項
    鍊、黃金戒指、白金杯子、白金盤、白金碗、雞血石、印章
    、藍寶石、總統石、翡翠、紅珊瑚、壽山石、碎鑽、勞力士
    錶、鑽石、富邦金控股票、土地所有權狀、房屋契約書、中
    信金股票、金融卡、土地謄本、外國貨幣等物，詳如附表所
    示）放置在1樓客廳右側角落，前開3人即將保險箱搬運至屋
    外，由丙○○接應，搬運至前開自用小貨車後車廂，旋即由
    丙○○駕駛前開自用小貨車駛離現場，待車行經花蓮縣光復
    鄉大全村自強外役監附近之產業道路時，即將上開保險箱搬
    至附近草叢內，以所攜帶之拔釘器及鐵鎚各 1把等工具將保
    險箱撬開，取出保險箱內有價值之黃金等財物，將保險箱棄
    置在現場，其餘雞血石、紅珊瑚等物即沿路棄置，土地所有
    權狀等物則在花蓮縣吉安鄉木瓜溪橋下予以焚燒，並將拔釘
    器拋棄，隨即返回花蓮市。戊○○為避免遭花蓮地區銀樓業
    者發覺，遂提議至宜蘭市銷贓，丙○○、戊○○及丁○○ 3
    人即於97年12月29日至宜蘭縣宜蘭市「金順美珠寶銀樓」變
    賣黃金等物，得款 383,925元，由戊○○、丁○○及莊建榮
    各朋分85,000元外，其餘部分則均由丙○○分得。
四、乙○○因在電視及報紙上得知花蓮縣光復鄉○○村○○街37
    巷 2號發生竊案，竟因缺錢花用，即聯絡丙○○，問以是否
    可給予部分贓物變賣，即明知丙○○在花蓮縣吉安鄉光華村
    某農地所交付之雞血石 2顆、紅珊瑚2株、玉石印章3枚、墜
    子1個、藍寶石戒指1只等物，均係丙○○等人竊得之贓物，
    仍基於收受贓物之犯意，予以收受。
五、嗣經警循線查獲，並於98年 1月4日7時20分許，在上揭產業
    道路旁起出前開遭撬開之保險箱及戊○○所有供其等犯前開
    竊盜犯行所用之棉質手套1雙。
六、案經花蓮縣警察局鳳林分局、吉安分局報告臺灣花蓮地方法
    院檢察署檢察官偵查起訴及移送併案審理。
    理  由
壹、有罪部分：
一、上揭事實，業據被告丙○○、丁○○、乙○○於警詢、檢察
    官偵訊及本院準備程序及審理中、戊○○於警詢及本院審理
    中坦承不諱，供述互核相符，如事實欄二所示犯行，亦據證
    人林金剛即經濟部水利署第九河川局駐衛警察、張祖清於警
    詢中證述明確，並有贓物認領保管單、盜採座標位置圖各乙
    紙、現場照片 4幀在卷可稽；如事實欄三所示犯行，則據被
    害人甲○○於警詢及檢察官偵訊中指述綦詳，亦據證人劉秋
    明、目擊 8057-GY號自用小貨車在甲○○住處附近經過之證
    人余玉妹、郭耀文、徐婕茵、林韋志於警詢中證述明確，並
    有刑案現場測繪圖、花蓮縣警察局刑案現場初步勘察採證報
    告、丙○○、戊○○、丁○○通聯分析、車籍查詢─基本資
    料詳細畫面列印資料各乙紙、通聯記錄查詢單 4份、現場照
    片20幀、蒐證照片3幀、車牌號碼8057-GY號自用小貨車監視
    器翻拍照片5幀、查獲保險箱等物之現場照片 19幀在卷可稽
    ，並有棉質手套 1雙扣案可證，足徵被告丙○○、戊○○、
    丁○○、乙○○自白均與事實相符。本件事證明確，被告丙○○、戊○○、丁○○、乙○○犯行，皆洵堪認定。
二、查被告 4人所攜帶之工具拔釘器長約1點5公尺，尾端尖銳，
    為屬金屬材質，質地堅硬，而鐵鎚則有木質把柄，前端則為
    金屬材質，作為敲擊鐵釘等用途之工具，客觀上均具有危險
    性，足以對人之身體、生命、安全構成威脅，應屬兇器。核
    被告丙○○如事實欄二之所為，係犯刑法第320條第1項之竊
    盜罪。被告丙○○、戊○○、丁○○如事實欄三之所為，係
    犯刑法第321條第1項第3款、第4款之結夥三人以上攜帶兇器
    竊盜罪。被告乙○○如事實欄四之所為，則係犯刑法第 349
    條第 2項之收受贓物罪。被告丙○○、戊○○、丁○○及莊
    建榮就上揭如事實欄三所示犯行，有犯意之聯絡與行為之分
    擔，皆為共同正犯。被告丙○○利用不知情之姜志明駕駛曳
    引機為其搬運如事實欄二所載之玫瑰石1顆，應為刑法第320
    條第1項之間接正犯。被告丙○○所犯前開2罪，犯意各別，
    行為不同，應予分論併罰。又被告丙○○、戊○○、丁○○
    分別有如事實欄一、（一）、（二）、（三）所示前案及執
    行紀錄，有卷附之臺灣高等法院被告前案紀錄表各乙份可按
    ，其等受有期徒刑之執行完畢， 5年以內均故意再犯有期徒
    刑以上之罪，皆為累犯，均應依刑法第 47條第1項加重其刑
    。又就被告戊○○移送併案審理部分（即 98年度偵字第907
    號），與本件加重竊盜部分，係屬同一犯罪事實，本院自得
    併予審究。爰審酌被告丙○○、戊○○、丁○○及乙○○分
    別有如事實欄一所示前科記錄，素行不佳，被告丙○○及戊○○更有竊盜前科，被告丙○○甚且曾因竊盜案件，執行刑
    前強制工作，猶仍為本件竊盜及加重竊盜犯行，且被告丙○○、戊○○、丁○○係選定位置偏僻之房舍，結夥三人以上
    ，攜帶兇器闖入民宅竊取財物，不僅造成被害人財物損失，
    並對於被害人住居及人身安全構成嚴重威脅，惡性非輕，被
    告丙○○立於提議、主導之地位，並朋分最多贓款，犯罪情
    節較重，被告乙○○知悉被告丙○○為前揭加重竊盜犯行，
    竟向被告丙○○索取贓物而收受之，兼衡其等犯罪之動機、
    目的、手段、所竊取或收受財物之價值，被害人甲○○僅領
    回部分贓物，暨犯罪後均坦承犯行之態度等一切情狀，分別
    量處如主文所示之刑，並就被告丙○○部分定其應執行之刑
    ，就被告乙○○部分諭知易科罰金之折算標準，以資懲儆。
三、扣案之棉質手套 1雙，係被告丙○○、戊○○、丁○○及莊
    建榮所共有，推由被告戊○○購買，避免留有指紋，作為為
    如事實欄三所示加重竊盜犯行所用之物之事實，業據被告丙○○、戊○○自承在案，爰依刑法第38條第1項第2款宣告沒
    收。至於為前開犯行所攜帶之拔釘器、鐵鎚各 1把、棉質手
    套 3雙，雖分屬被告丙○○所有，或為被告丙○○、戊○○
    、丁○○及莊建榮所共有，惟均未扣案，拔釘器被告丙○○
    並陳稱業經丟棄，為避免執行上之困難，爰不另為沒收之諭
    知。
貳、公訴不受理部分：
一、公訴意旨另以：被告丙○○駕駛車牌號碼 8057-GY號自用小
    貨車搭載被告戊○○、丁○○及莊建榮，於97年12月28日16
    時許抵達花蓮縣光復鄉○○村○○街 37巷2號甲○○住處，
    見該處無人看守且門未上鎖，認有機可乘，被告丙○○在車
    上等候，被告戊○○、丁○○及莊建榮則無故進入該住宅內
    ，因認被告丙○○、戊○○、丁○○及莊建榮另共同涉犯刑
    法第306條第1項之無故侵入他人住宅罪嫌云云。
二、按告訴乃論之罪，未經告訴者，應諭知不受理之判決，刑事
    訴訟法第303條第3款規定甚明。又刑法第306條第1項之無故
    侵入他人住宅罪，依同法第308條第1項，須告訴乃論。次按
    告訴，應以書狀或言詞向檢察官或司法警察官為之；其以言
    詞為之者，應製作筆錄，刑事訴訟法第242條第1項亦定有明
    文。而告訴，乃告訴權人向偵查機關申告犯罪事實所為之意
    思表示，而告訴乃論之罪，其告訴不特為偵查之起因，且為
    訴追之條件，除申告犯罪事實外，尚須表示希望訴追意思，
    故告訴權人是否合法提出告訴，不僅其意思須向偵查機關為
    之，且須向偵查機關申告訴追行為人之犯行，始能認為告訴
    權人已合法提出告訴（最高法院 95年度台上字第481號判決
    參照）。
三、經查：本件無故侵入他人住宅之告訴權人甲○○並未以書狀
    向檢察官或司法警察官申告無故侵入住宅之意思表示，而在
    警詢及檢察官偵訊中亦未以言詞向檢察官或司法警察官提出
    此部分告訴，此觀告訴權人甲○○之警詢及檢察官偵訊筆錄
    自明。而依卷附之臺灣花蓮地方法院檢察署公務電話紀錄表
    乙紙（ 98年度偵字第267號卷第95頁）所載，該署書記官雖
    曾於98年2月2日以公務電話撥打告訴權人甲○○之行動電話
    ，問以本件被告丙○○等人竊盜案件，其侵入住宅部分是否
    提出告訴，告訴權人甲○○雖回答稱：是，就侵入住宅部分
    也要提出告訴等語，惟書記官並非檢察官亦非司法警察官，
    告訴權人縱使在電話中以言詞向書記官表示告訴之意，然非
    向偵查機關申告犯罪事實，且以公務電話聯絡之便宜行事，
    並非以筆錄方式行之，亦無從製作筆錄，則縱使告訴權人有
    申告被告丙○○、戊○○、丁○○、莊建榮無故侵入他人住
    宅之意，仍不符合刑事訴訟法第242條第1項告訴之要式，自
    難認已合法提出告訴，揆諸前開規定，此部分即應為不受理
    判決。
據上論斷，應依刑事訴訟法第 273條之1第1項、第299條第1項前
段、第303條第3款，刑法第28條、第320條第1項、第321條第1項
第3款、第4款、第349條第1項、第47條第1項、第41條第1項前段
、第51條第5款、第38條第1項第2款，刑法施行法第1條之1第1項
、第2項前段，判決如主文。
本案經檢察官羅美秀到庭執行職務。
中    華    民    國    98    年    3     月    30    日
                  刑事第四庭  法  官 張宏節
以上正本證明與原本無異。
如不服本判決應於收受送達後10日內向本院提出上訴書狀，並應
敘述具體理由。其未敘述上訴理由者，應於上訴期間屆滿後20日
內向本院補提理由書 (均須按他造當事人之人數附繕本) 「切勿
逕送上級法院」。告訴人或被害人如對於本判決不服者，應具備
理由請求檢察官上訴，其上訴期間之計算係以檢察官收受判決正
本之日期為準。
中    華    民    國    98    年    3     月    30    日
                              書記官
附錄本判決論罪之法律條文：
中華民國刑法第320條第1項
意圖為自己或第三人不法之所有，而竊取他人之動產者，為竊盜
罪，處 5 年以下有期徒刑、拘役或 5 百元以下罰金。
中華民國刑法第321條第1項第3款、第4款
犯竊盜罪而有左列情形之一者，處 6 月以上、 5 年以下有期徒
刑：
三、攜帶兇器而犯之者。
四、結夥三人以上而犯之者。
中華民國刑法第349條第1項
收受贓物者，處 3 年以下有期徒刑、拘役或 5 百元以下罰金。
搬運、寄藏、故買贓物或為牙保者，處 5年以下有期徒刑、拘役
或科或併科1千元以下罰金。


司法院資訊處製作；財團法人民間司法改革基金會備份。
